【裁判字號】    89,交易,15
【裁判日期】    900525
【裁判案由】    業務過失傷害
【裁判全文】
臺灣新竹地方法院刑事判決                          八十九年度交易字第一五號
    公  訴  人  臺灣新竹地方法院檢察署檢察官
    被      告  丙○○
右列被告因業務過失傷害案件，經檢察官提起公訴（八十八年度偵字第七四二二號）
，本院判決如左：
    主  文
丙○○從事業務之人，因業務上之過失傷害人，處拘役伍拾日，如易科罰金，以參佰
元折算壹日。
    事  實
一、丙○○受僱於豐煜機械股份有限公司，修理沖床機台為其主業務，每日駕駛小貨
    車至各地客戶處提供機台之售後服務則為其附隨業務，係從事業務之人。民國八
    十八年八月四日十二時十五分許，丙○○駕駛豐煜機械股份有限公司所有之車牌
    號碼Ｑ七—二七一０號自用小大貨車，行經桃園縣大園鄉○○路與中山北路口，
    欲由民權路邊左轉中山北路方向行駛時，丙○○應注意轉彎車應讓直行車先行，
    且應注意前後左右有無來車，隨時採取必要之安全措施，且依當時之情形，並無
    不能注意之情形，竟疏未注意而貿然左轉，致前開車輛左側車窗車門、照後鏡與
    乙○○所騎乘（案外人陳月如所有）之車號ＭＮＩ－一二一號重型機車右側發生
    撞擊，乙○○所騎機車因而往右傾倒造成往右前方一點九公尺之刮痕，並致乙○○受有頭部外傷、腦部外傷、臉部撕裂傷、瘀青及右肩多處撕裂傷，ＭＮＩ－一
    二一號重型機車附載之乘客甲○○則受有頭部外傷（此部份業據撤回告訴）。
二、案經乙○○、甲○○訴由桃園縣警察局大園分局報請台灣板橋地方法院檢察署檢
    察官呈請台灣高等法院檢察署檢察長令轉台灣新竹地方法院檢察署檢察官偵查起
    訴。
    理  由
一、訊之被告丙○○對於右揭犯罪事實已坦承不諱，核與告訴人乙○○於警訊時之指
    述相符；按轉彎車應讓直行車先行，且汽車行駛時應注意車前狀況，並隨時採取
    必要之安全措施，道路交通安全規則第一百零二條第一項第六款、第九十四條第
    三項分別定有明文，而被告既為領有駕駛執照之合格駕駛人，對於上開規定，理
    應知之甚詳；況肇事當時天候晴、日間自然光線、路面乾燥無缺陷、無障礙物等
    情，亦有道路交通事故調查報告表在卷可稽（見台灣板橋地方院檢察署八十八年
    度偵字第二０九四二號卷第十一頁），是依照當時之情形，被告並無不能注意之
    情事；另被告未遵守規定之情，亦據台灣省桃園縣區車輛行車事故鑑定委員會鑑
    定無誤，有該會九十府車鑑桃字第九００二八六號鑑定意見書在卷足憑；職是之
    故，本件被告駕駛車輛欲由桃園縣大園鄉○○路邊左轉中山北路時，應注意轉彎
    車應讓直行車先行，且應注意前後左右有無來車，隨時採取必要之安全措施，能
    注意，卻疏未注意遵守上開交通安全規則之規定，則其對於本件肇事顯有過失責
    任甚明；而告訴人乙○○確因本件車禍受有頭部外傷、腦部外傷、臉部撕裂傷、
    瘀青及右肩多處撕裂傷之傷害，亦有敏盛綜合醫院大園分院診斷證明書一紙在卷
    可稽（見台灣板橋地方院檢察署前揭偵查卷第九頁），是被告之過失行為與告訴
    人乙○○之受傷害結果間，有相當因果關係；此外，復有道路交通事故調查報告
    表、現場照片七幀在卷可稽，是本件事證已臻明確，被告過失傷害犯行，堪予認
    定。
二、至被告丙○○辯稱：告訴人乙○○無照、超速且未戴安全帽騎乘上開機車，就本
    件事故亦與有過失等語。經查，告訴人乙○○確係無照且未戴安全帽騎乘機車，
    除告訴人於警訊中陳稱明確外，復有桃園縣警察局舉發違反道路交通管理事件通
    知單一紙可佐（見台灣板橋地方院檢察署前揭偵查卷第十七頁），至於有無超速
    一節，經遍查全卷警訊筆錄、道路交通事故調查報告表、現場照片等事證，尚無
    證據足資證明。惟如前述，本件車禍事故之原因係被告未注意轉彎車應讓直行車
    先行，且未注意前後左右有無來車而貿然自路邊左轉，雖告訴人乙○○無照且未
    戴安全帽騎乘機車有違道路交通管理處罰條例之規定，就其所受傷害，尤其是頭
    部、腦部、臉部等外傷，或有民事賠償中被害人對損害之擴大與有過失之適用，
    然尚不得執此遽認被告就本件車禍肇事原因同有過失，併敘明之。
三、被告丙○○受僱於豐煜機械股份有限公司，本案事故發生時，雖以修理沖床機台
    為其主業務，然亦須每日駕駛小貨車至各地客戶處提供機台之售後服務，業據被
    告供陳在卷，依據最高法院六十八年第五次刑事庭會議決議，被告駕駛小貨車應
    認係其附隨業務，其為從事業務之人。核被告所為，係犯刑法第二百八十四條第
    二項前段之業務過失傷害罪。爰審酌被告之過失程度、犯罪所生之危害、肇事後
    坦承犯行且始終稟明願意與告訴人乙○○和解，然告訴人拒不出席桃園縣大園鄉
    調解委員會，於本院訊問時亦未表明所希賠償金額，有調解不成立證明書及訊問
    筆錄可稽，足認民事和解未能達成實非被告單方所致等一切情狀，爰量處如主文
    所示之刑，並諭知易科罰金之折算標準。
四、本案致被害人甲○○傷害部分，雖經甲○○撤回告訴，本應諭知不受理之判決，
    惟此部分與前揭論罪科刑部分係想像競合犯之裁判上一罪，基於審判不可分之原
    則，爰不另為不受理之諭知，附此敘明。
五、據上論斷，應依刑事訴訟法第二百九十九條第一項前段，刑法第二百八十四條第
    二項前段、第四十一條第一項前段，罰金罰鍰提高標準條例第一條前段、第二條
    ，判決如主文。
本案經檢察官吳金棟到庭執行職務。
中      華      民      國    九十    年      五      月     二十五     日
                            台灣新竹地方法院刑事第一庭
                                法  官  李  珮  瑜
右正本證明與原本無異。
如不服本判決，應於判決送達後十日內向本院提出上訴狀( 應附繕本 )，上訴於臺灣
高等法院。
                                書記官  龔  紀  亞
中      華      民      國    九十    年      五      月     二十五     日
中華民國刑法第二百八十四條
 (過失傷害罪)
因過失傷害人者，處六月以下有期徒刑、拘役或五百元以下罰金，致重傷者，處一年
以下有期徒刑、拘役或五百元以下罰金。
從事業務之人，因業務上之過失傷害人者，處一年以下有期徒刑、拘役或一千元以下
罰金，致重傷者，處三年以下有期徒刑、拘役或二千元以下罰金。


司法院資訊處製作；財團法人民間司法改革基金會備份。
